【裁判字號】    99,消債更,16
【裁判日期】    990329
【裁判案由】    更生程序
【裁判全文】
臺灣嘉義地方法院民事裁定            99年度消債更字第16號
聲  請  人  甲○○
上列聲請人因消費者債務清理更生事件，本院裁定如下：
    主  文
聲請人甲○○自中華民國九十九年三月二十九日十二時起開始更
生程序。
命本院司法事務官進行本件更生程序。
    理  由
一、按債務人不能清償債務或有不能清償之虞者，得依本條例所
    定更生或清算程序，清理其債務，消費者債務清理條例第 3
    條定有明文。再按債務人對於金融機構因消費借貸、自用住
    宅借款、信用卡或現金卡契約而負債務，在聲請更生或清算
    前，應提出債權人清冊，以書面向最大債權金融機構請求協
    商債務清償方案，並表明共同協商之意旨。協商成立者，應
    以書面作成債務清償方案，由當事人簽名、蓋章或按指印；
    協商不成立時，應付與債務人證明書。債務人無擔保或無優
    先權之債務總額未逾新臺幣一千二百萬元者，於法院裁定開
    始清算程序或宣告破產前，得向法院聲請更生；法院開始更
    生程序之裁定，應載明其年、月、日、時，並即時發生效力
    ，復為同條例第151條第1項、第4項、第42條第1項及第45條
    第1項所明定。
二、本件債務人向本院聲請更生，主張：其有不能清償債務情事
    ，於消費者債務清理條例施行後，已提出債權人清冊，以書
    面向最大債權金融機構即國泰世華商業銀行股份有限公司（
    下稱國泰世華銀行）請求共同協商債務清償方案，該行提出
    分180期，每月償還新臺幣（下同）7,710元之償還方案，惟
    因債務人目前任職於東隆五金工業股份有限公司，每月收入
    約20,000元，除須獨自負擔其與長女生活必要支出外，尚需
    清償未加入前置協商之萬榮行銷顧問股份有限公司（下稱萬
    榮公司）、金陽信資產管理股份有限公司（下稱金陽信公司
    ）二筆債權，根本無力負擔前揭還款條件致協商不成立，且
    其無擔保或無優先權之債務總額未逾1,200 萬元，復未經法
    院裁定開始清算程序或宣告破產云云，爰依法聲請更生等語
    。經查：
  (一)聲請人主張其目前對於國泰世華銀行等負有1,979,795 元之
    無擔保債務，前於消債條例施行後提出債權人清冊，以書面
    向最大債權金融機構即國泰世華銀行請求共同協商債務清償
    方案，於前置協商程序中，債權人國泰世華銀行提出1%利率
    ，分180期，每月清償7,710元之償還方案，惟聲請人表示尚
    有二筆未納入前置協商之萬榮公司及金陽信公司債權亦需清
    償，實無力負擔上開協商之金額，故無法接受前揭協商之還
    款方案，因此國泰世華銀行以「尚積欠無法納入前置協商之
    債務」為由，於民國99年1月4日出具前置協商不成立通知書
    予聲請人等情，有聲請人提出債權人清冊、前置協商不成立
    通知書及國泰世華銀行99年3月1日民事陳報狀等在卷可稽，
    堪信真實。
  (二)聲請人主張除前揭協商之金融機構債權人外，尚積欠非金融
    機構債權人萬榮公司及金陽信公司債務等情，業經聲請人提
    出財團法人金融聯合徵信中心98年10月29日當事人綜合信用
    報告為證，並據萬榮公司提出3 月12日民事陳報狀、金陽信
    公司提出99年3 月17日民事陳報狀附卷足憑，堪信屬實。惟
    聲請人之債權人萬榮公司對聲請人之債權額（含本金、利息
    ），截至99年3月8日止為521,315 元，金陽信公司對聲請人
    之債權額本金為169,053 元暨加計自94年11月25日起至清償
    日止之，按年息10.5% 計算之利息，有前揭萬榮公司、金陽
    信公司民事陳報狀在卷可按，故聲請人積欠萬榮公司、金陽
    信公司債務應分別為521,315元、及169,053元暨加計自94年
    11月25日起至清償日止按年息10.5% 計算之利息，堪予認定
    。
  (三)又聲請人目前任職於東隆五金股份有限公司（下稱東隆五金
    公司），聲請前二年總收入為542,915 元，平均每月收入約
    為22,621 元（542,915元÷24＝22,621.4，元以下四捨五入
    ），此有聲請人97年度綜合所得稅各類所得資料清單、98年
    度各類所得扣繳暨免扣繳憑單在卷可稽，亦堪認定。
  (四)就聲請人主張每月必要支出部分，按消債條例之立法意旨，
    乃在於幫助陷於經濟上困境之債務人，得藉由更生或清算程
    序，走出經濟困境，避免走向絕路，實現憲法所保障之生命
    權，其並非在幫助債務人保持其舊有之生活水平，因此在考
    量所謂之「生活必要性支出」，自以維持一般人最低生活水
    平所需為準，否則對債權人即屬不公，而在扶養費支出之考
    量上，亦應以實際上確有受扶養必要之支出為準，其與法定
    扶養義務自當加以區別。聲請人主張其每月必要生活支出為
    房租4,000元、基本生活費4,000元、通訊電話費365 元、加
    油費400元、健保費262元、勞保費288元、代扣團保費122元
    及獨自負擔其93年4月出生，現約6歲之長女林欣伶每月扶養
    費3,000元、學雜費2,760元、健保費262 元等語，業據提出
    聲請人現居地98年6月1日至99年5 月30日房屋租賃契約書、
    租金收據、遠傳電信費用繳款收據、東隆五金公司薪資單、
    林欣伶戶籍謄本、嘉義市光路托兒所收費袋為憑，經核所主
    張之支出金額尚屬合理，復有實際支出單據附卷可證，應准
    予認列，故聲請人每月必要支出為15,459元（4,000 +4,000
    元+365+400+262+288+122+3,000+2,760+262＝15,459）。
三、綜上所述，以債務人每月收入22,621元，扣除每月必要支出
    15,459元後，餘7,162 元，並不足以償還國泰世華銀行提出
    每月7,710 元之債務清償方案，更遑論聲請人尚須償還上開
    二筆萬榮公司、金陽信公司非金融機構債權。另聲請人主張
    獨自負擔其未成年長女扶養費用，而未與其前配偶平均分擔
    乙情，本院審酌聲請人主張其長女之扶養費、學雜費、健保
    費等費用合計6,022 元，金額尚屬合理，且縱使由其前配偶
    田建憶分擔扶養等費用3,011元（6,022元÷2＝3,011），餘
    3,011 元亦不足清償上開二筆萬榮公司、金陽信公司非金融
    機構之債權，本院復參酌聲請人主張自與前配偶離異後，前
    配偶即避不見面亦未負擔未成年子女之費用等語，堪認聲請
    人確有不能清償債務之情事或有不能清償之虞。是債務人主
    張其有不能清償債務之情事乙節，應可相信。從而，聲請人
    既有不能清償債務之情事，自應允其於消費者債務清理條例
    施行後，選擇以更生程序清理其債務，藉以妥適調整債務人
    與債權人及其他利害關係人間之權利義務關係，保障債權人
    獲得公平受償，並謀求債務人經濟生活之重建復甦機會。此
    外，本件又查無聲請人有消費者債務清理條例第6條第3項、
    第8 條或第46條各款所定駁回更生聲請之事由存在，則債務
    人聲請更生，於法尚無不符，應予准許。
四、末按法院裁定開始更生或清算程序後，得命司法事務官進行
    更生或清算程序，消費者債務清理條例第16條第1 項前段定
    有明文，本件更生之聲請，業經本院裁定准許開始更生程序
    ，爰依前揭規定，命法事務官進行本件更生程序，爰裁定如
    主文。
中    華    民    國    99    年    3    月     29    日
              民事第二庭  法  官  林中如
以上為正本係照原本作成。
本件不得抗告。
本裁定已於民國99年3月29日中午12時公告。
中    華    民    國    99    年    3    月     29    日
                          書記官  黃意雯

司法院資訊處製作；財團法人民間司法改革基金會備份。
